臺灣臺中地方法院刑事裁定　　　　　　　　　　　　　九十三年度聲判字第七三號
　　聲　請　人
　　即　告訴人　甲○○
　　代　理　人　王元勳律師
　　被　　　告　乙○○
右聲請人因告訴被告恐嚇等案件，不服臺灣高等法院臺中分院檢察署檢察長駁回再議
之處分（九十三年度上聲議字第一二二四號），聲請交付審判，本院裁定如左：
    主  文
聲請駁回。
    理  由
一、聲請交付審判意旨略以：
（一）被告乙○○涉犯強制罪部分：
      (1)被告於民國九十一年九月一日二十二時許，夥同案外人費靜琪、劉秀菊、彭
        冠縉等其他不知名黑道人士，前往臺中市○○路六號聲請人所經營之「翔鳳
        」日式燒烤餐廳內，被告拍桌子叫囂，並揚言「若不還錢，要讓聲請人的店
        開不下去」，費靜琪並作勢欲毆打聲請人等，以強脅手段妨害聲請人營業；
        經原檢察官傳喚證人詹大億到庭具結證述：「（當天）我在她（指告訴人）
        店內吃飯。三名女子進來找聲請人，外面有二、三名男子，女子（即被告乙
        ○○）要叫聲請人還三百萬元，並叫罵拍桌子，說如果不還錢，要讓她的店
        開不下去，後來他們到騎樓，一群人圍著聲請人，之後他們就走到對面咖啡
        廳．．．」。另店內之服務人員林佳嬅證稱：「當天有三個女生進來很兇，
        說要找聲請人．．．聲請人出來後他們就一直鬧，說什麼錢之類的話，當時
        只有三個女生進來而已，他們說要鬧到甲○○店開不下去．．．雙方有拉扯
        ，聲請人叫他們三人出去談，不要在店內談．．．我有看到外面有男生在外
        面等．．．」。證人費靜琪（被告之胞妹）證稱：「我們去她店裡要錢．．
        ．她店內尚有一、二個客人，她說在店裡談不方便．．．」，此亦為被告乙
        ○○所是認，有臺灣臺中地方法院檢察署檢察官九十三年度偵字第四六九七
        號不起訴處分書在卷可稽，堪認被告確實於聲請人工作中以「要聲請人店開
        不下去」、「叫罵拍桌子」、「拉扯」、「人多勢眾」等強脅手段妨害聲請
        人營業，並威嚇讓聲請人無法繼續開店營業，聲請人始被迫不得不與被告等
        人士外出談判，就此不利於被告之證詞部分，係被告犯罪行為之證據，詎原
        檢察官非但未加採信，不以此作不利於被告認定之理由，反竟以：「被告前
        往告訴人餐廳談判要求清償未果，語氣自然不佳，因而揚言要讓該店開不下
        去等語，此乃一時氣憤之發言，亦屬通常」此似是而非之理由，揣測被告無
        恐嚇之真意，不僅嚴重違反採證法則，其據此而認定之事實亦有錯誤。尤有
        甚者，更以「若告訴人在自己店內即已遭受恐嚇而心生畏怖，理當留在自己
        店內，以防發生不測，何有主動要求被告外出談判之理？」，認聲請人之指
        訴不實在，試問：有哪一個生意人會不顧及自己生意，逕任惡人在自己店內
        猖狂咆哮、為所欲為？衡諸一般常理及吾人經驗法則，聲請人乃思及若有暴
        力情事發生，不僅客人將受到驚嚇，復顧慮客人之生命安全，聲請人於被告
        等人之言語及精神脅迫下，始不得已與被告外出談判。然就上述不利於被告
        、有利於聲請人之推論，原檢察官卻逕即予排除，除突顯其偵查過程之草率
        外，其偵查此案之公正性，實頗堪質疑，尤難令人不生不當之聯想。
      (2)是故，被告顯以聚集眾多人馬，揚言要讓該店開不下去，並以叫罵、拍桌子
        、拉扯等方式妨害聲請人營業，身為店長之聲請人為避免影響客人用餐且為
        繼續營業，在被告等人逼迫下，始不得不放下餐廳工作，而與被告等人前往
        對面咖啡廳談判。觀諸被告及其他人脅迫之行徑，足見聲請人當時之意思決
        定及身體活動之自由已遭妨礙，核其所為，應已該當刑法第三百零四條強制
        罪之構成要件至明。詎原駁回再議處分書竟對於原檢察官已調查認定之事實
        不察，而以「聲請人主觀上既係為避免影響客人用餐且為繼續營業緣故，始
        決定與被告同往對面咖啡廳談判，並非遭被告以強暴、脅迫方式強押至對面
        咖啡廳談判，即難以該條之強制罪論處。」為由，駁回聲請人之再議聲請，
        其認事用法顯有重大違誤，自不待言。
（二）關於被告涉犯恐嚇罪部分：
      (1)證人林佳嬅僅為聲請人店內之員工而已，豈有老闆會將任何私事巨細靡遺告
        知員工，況聲請人亦無何告知義務，原檢察署檢察官與高檢署檢察長又豈能
        以：聲請人返回餐廳，未將遭恐嚇簽發本票之事告知店內服務人員林佳嬅等
        之理由，任意揣測聲請人主觀上未心生畏怖，遽為被告無恐嚇罪嫌之理由，
        顯有不當。
      (2)證人詹大億證稱：「．．．我就先走到外面看，看到他們坐在靠窗戶的長桌
        ，有一個男的，拿照相機照方小姐，對方在咖啡店內有七、八個人，男的有
        三、四個，女的有三個，有的在拍桌子，有的假裝要打她，來嚇她．．．」
        ，且聲請人當日被限制行動至凌晨一時三十分，期間若非詹姓友人在咖啡店
        外張望、伺機報警處理，以及聲請人提出請案外人孫偉飛仲裁此一被告勉強
        同意之方式，聲請人當日處於被告等人之強暴、脅迫之恐嚇下，即難逃被迫
        簽發本票之厄運，遑論全身而退返回店裡。然雙方談判過程中被告仍不斷斥
        喝：「九月四日下午三點若等不到人，就砸店」，此有聲請人於刑事陳報狀
        附卷可稽，而此種威脅砸店「喊話」、「叫罵」之模式，亦正為討債公司或
        幫派份子慣用之手段。足證被告及其他人所為砸店惡害通知，已足致聲請人
        心生畏怖，生安全上之危險與實害，一般人處於當時之狀況，亦定會生恐懼
        害怕之感，核被告所為，已然該當刑法第三百零五條恐嚇罪責，灼毋庸議。
      (3)然原檢察署檢察官竟枉顧證人詹大億之證詞及聲請人之前開指訴，遽謂「若
        被告真夥同黑道份子強押告訴人簽發本票，告訴人拒絕，如何得以安然脫身
      返回店裡而毫髮無傷？此與幫派份子之通常作法有別」為由，認聲請人之指
        訴難以採信。查聲請人在被告等人之威逼下，同意於九十一年九月四日前往
        台北仲裁，且證人詹大億在咖啡店外復伺機報警處理，此乃係被告及黑道份
        子「例外」讓聲請人安然返回店內之原因，然原檢察官就上開事證竟直接略
        過，視而不見，及作有利於被告之論斷，反無視聲請人及證人之真實陳述，
        徵諸上情，其認定犯罪事實之過程，不僅過於草率，復有違誤，尤有過度偏
        頗之嫌。
      (4)再聲請人確於九十一年九月四日與案外人孫偉飛至被告所指定地點吾愛吾家
        餐廳談判，並由仲裁人孫偉飛決定被告不得向聲請人為任何請求，聲請人始
        得於驚險中與孫偉飛全身而退離開現場，嗣後，聲請人見彭冠縉等人兇神惡
        煞，唯恐其等報復，甚至危及家人之生命安全，自不敢斷然興訟，心想息事
        寧人即可，故就被告及其他人所為之犯行未立即採取法律行動。不料，被告
        出爾反爾，約半個月後，突有一男子來電，聲稱欲替被告追討新臺幣（下同
        ）三百萬元，並揚言二日內若未備妥，將持槍至店內開火。聲請人因畏懼且
        為阻止被告蠻橫之惡行，俾保障人身安全及財產安全，絕不再姑息養奸始提
        起本件告訴。故聲請人因畏懼向法院提起告訴，生命深感不安，顯而易見，
        已達於危害安全之程度，核被告所為，已該當刑法第三百零五條恐嚇罪責，
        昭然若揭。惟原檢察署檢察官就上情非但不察，復未針對雙方是否經過仲裁
        、仲裁經過、結果為何，此攸關被告是否有恐嚇犯行之重要關鍵事實，傳訊
        重要證人孫偉飛到庭說明，就不傳喚理由，於不起訴處分書更隻字未提，即
        片面執「聲請人未立即報警，反而在近一個月後才具狀提出告訴」此一理由
        ，認聲請人所指訴有違常態，益證原偵查程序顯有應調查而未調查之違法。
      (5)尤有甚者，聲請人於九十一年九月二十七日提起告訴後，被告即不斷教唆不
        明人士來電恐嚇，並於九十一年十一月七日凌晨一時許（營業時間）至聲請
        人店外潑灑紅色油漆，且於當晚再來店揚言「若不儘速交付三百萬元，下次
        將對聲請人潑灑硫酸。」此有刑事陳報狀附卷可稽，然原檢察署檢察官於不
        起訴處分書中就上情之論述亦付之闕如，徵諸上述情狀，原偵查程序實有重
        大偏頗。詎原駁回處分書並未審酌被告以各種方式以達恐嚇聲請人之目的，
        反逕以「聲請人雖稱提起本件告訴後，即不斷遭被告教唆不明人士來電恐嚇
        ，店外亦遭潑灑紅色油漆，及對聲請人要脅將潑灑硫酸，但查上開指述均未
        據聲請人提出事證以供調查，且縱認屬實，是否係被告教唆所為，亦僅係懸
        揣而已。」為由，逕認被告無恐嚇之罪嫌，卻未傳喚證人詹大億以調查此部
        份之事實，實有偵查未完備之虞，為此聲請交付審判。
二、按告訴人不服上級法院檢察署檢察長或檢察總長認再議為無理由而駁回之處分者
    ，得於接受處分書後十日內委任律師提出理由狀，向該管第一審法院聲請交付審
    判，刑事訴訟法第二百五十八條之一定有明文。本件聲請人以被告涉犯恐嚇等罪
    ，向臺灣臺中地方法院檢察署檢察官提出告訴，經該署檢察署檢察官於九十三年
    七月三十日以九十二年度偵字第四六九七號為不起訴處分後，聲請人不服，聲請
    再議，經臺灣高等法院臺中分院檢察署檢察長認再議為無理由，於九十三年九月
    二十二日以九十三年度上聲議字第一二二四號駁回再議之聲請，聲請人於九十三
    年九月三十日收受該駁回再議處分書，委任王元勳律師提出理由狀，於九十三年
    十月十一日（九十三年十月十日為星期日）向本院聲請交付審判等情，有上開處
    分書、送達證書附於臺灣高等法院臺中分院檢察署前開案卷可稽，經本院調閱該
    卷查明無訛，復有刑事交付審判理由狀附於本院卷可稽。本件聲請人聲請交付審
    判，程序上並無不合。
三、次按法院認交付審判之聲請不合法或無理由者，應駁回之，刑事訴訟法第二百五
    十八條之三第二項前段亦定有明文。又刑事訴訟法於九十一年二月八日經修正公
    布，新增前述第二百五十八條之一規定，此乃對於「檢察官不起訴或緩起訴裁量
    權」制衡之一種外部監督機制，此時，法院僅在就檢察官所為不起訴或緩起訴之
    處分是否正確加以審查，以防止檢察機關濫權，依此立法精神，法院就聲請交付
    審判案件之審查，所謂「得為必要之調查」，其調查證據之範圍，自應以偵查中
    曾顯現之證據為限，不可就告訴人新提出之證據再為調查，亦不可蒐集偵查卷以
    外之證據。又依新修正刑事訴訟法第二百六十條對於不起訴處分已確定或緩起訴
    處分期滿未經撤銷者得再行起訴之規定，其立法理由說明，本條所謂不起訴處分
    已確定者，係包括「聲請法院交付審判復經駁回者」之情形在內，則法院就聲請
    交付審判案件之審查，所謂「得為必要之調查」，其調查證據範圍，自更應以偵
    查中曾顯現之證據為限，不得就告訴人新提出之證據再為調查，亦不可蒐集偵查
    卷以外之證據，否則，將與刑事訴訟法第二百六十條之再行起訴規定，混淆不清
    ，亦將使法院兼任檢察官而有回復「糾問制度」之虞。且法院裁定交付審判之前
    提，必須偵查卷內所存證據已符合刑事訴訟法第二百五十一條第一項規定「足認
    被告有犯罪嫌疑」檢察官應提起公訴之情形，亦即該案件已經跨越起訴門檻，否
    則，縱或法院對於檢察官所認定之基礎事實有不同判斷，但如該案件仍須另行蒐
    證、偵查，始能判斷應否交付審判者，因交付審判審查制度並無如同再議救濟制
    度得發回原檢察官繼續偵查之設計，法院仍應依同法第二百五十八條之三第二項
    前段規定，以聲請為無理由裁定駁回。經查：
（一）本件聲請交付審判理由意旨，與聲請人對臺灣臺中地方法院檢察署檢察官九十
      三年度偵字第四六九七號不起訴處分書聲請再議之理由意旨相同，臺灣高等法
      院法院臺中分院檢察署駁回聲請再議之理由，係以：「按：證據之取捨及事實
      之認定為承辦檢察官職權之行使，如該職權行使不違背經驗法則與論理法則，
      即難遽指為不當。查原檢察官依據證人詹大億、林佳嬅二人所述聲請人與被告
      及費靜琪、劉秀菊等人當日在聲請人店內為日前操作股票買賣造成虧損一事爭
      執後，一同前往對面咖啡廳之經過，認聲請人乃主動與被告等人前往對面咖啡
      廳而非遭被告等人強押；並以雙方既有財務糾紛，被告語氣自然不佳，其揚言
      要讓聲請人之餐廳開不下去等語，乃一時氣憤之發言，亦屬通常，難以遽認即
      有恐嚇之真意。另參酌當日與被告同往之證人費靜琪、劉秀菊所述於對面咖啡
      廳協商之經過及聲請人店內服務人員林佳嬅證述聲請人返回餐廳後說『與以前
      朋友在講事情，沒有說對方對她如何』等情，認聲請人若在咖啡廳內遭受恐嚇
      ，返回餐廳後應係驚魂未定、面露恐懼，始合常理，然聲請人卻未立即報警，
      反而在近一個月後才具狀提出告訴，此點實有違常態，因認聲請人指稱被告等
      人在咖啡廳時曾強迫其簽發三百萬元之本票，但其拒簽一情，尚難採信。經核
      上開認事用法與經驗法則尚無不合，原不起訴處並無不當。茲聲請人雖以被告
      既曾出言『要讓聲請人店開不下去』，原檢察官卻揣測被告無恐嚇之真意，嚴
      重違反採證法則云云；惟按債權人、債務人於處理債務糾紛爭執時，出言不遜
      以壯聲勢，為事所常有，然非謂一有要脅之語，即論以刑法中之恐嚇罪責，仍
      應就當時客觀上該言詞是否足以致人心生畏懼為斷；查被告雖於聲請人之餐廳
      內曾出言『要讓聲請人店開不下去』，但聲請人既於聽聞該言後，仍與被告一
      同至對面咖啡廳協商，迨雙方達成找案外人孫偉飛仲裁協議後，聲請人返回餐
      廳，復未將遭恐嚇簽發本票之事告知店內服務人員林佳嬅，衡情即難謂聲請人
      當時已達心生畏怖程度。至於聲請人又稱當時因被告拍桌子叫囂並揚言『若不
      還錢，要讓聲請人的店開不下去』，費靜琪並作勢欲毆打聲請人等強脅手段妨
      害聲請人營業，聲請人為顧及避免影響客人用餐且為繼續營業，在被告等人之
      逼迫下，始不得不冒生命危險獨自與被告等人前往對面咖啡廳談判，認被告所
      為係犯刑法第三百零四條之強制罪云云；然聲請人主觀上既係為避免影響客人
      用餐且為繼續營業緣故，始決定與被告同往對面咖啡廳談判，並非遭被告以強
      暴、脅迫方式強押至對面咖啡廳談判，即難以該條之強制罪論處。聲請人指原
      檢察官之偵查方向有誤云云，尚嫌誤會。至於聲請人另稱九十一年九月四日與
      案外人孫偉飛至被告所指定地點『吾愛吾家』餐廳談判後，又接一男子來電稱
      欲替被告追討三百萬元，並揚言將持槍至店內開火，聲請人始決定提起本件告
      訴云云；惟查聲請人於原檢察官偵查中並未就此部分所述指出證明方法，而孫
      偉飛既非接電話及直接受恐嚇之人，原檢察官未予傳訊，經核亦無不當。又聲
      請人雖稱提起本件告訴後，即不斷遭被告教唆不明人士來電恐嚇，店外亦遭潑
      灑紅色油漆，及對聲請人要脅將潑灑硫酸云云；但查上開指述均未據聲請人提
      出事證以供調查，且縱認屬實，是否係被告教唆所為，亦僅能懸揣而已，仍難
      以此逕認被告即有恐嚇罪嫌。」，因認聲請人指訴被告涉犯妨害自由、恐嚇等
      罪嫌之證據不足，原不起訴處分並無不當，已於處分書詳述其理由及認定之依
      據，經核於法並無違誤。
（二）聲請交付審判意旨雖執前詞指摘前開駁回再議之處分認事用法違誤，且調查未
      盡云云，惟查：
      (1)證人即當時受僱於聲請人在前開聲請人經營之碳烤店工作之林佳嬅於偵查中
        證稱：「當天有三個女生進來很兇，說要找聲請人，我以為是一般的客人要
        找，方謹玉出來後他們就一直鬧，說什麼錢之類的話。」、「（當時有無其
        他男子進入店內？）沒有。只有三個女生進來而已，但我有看到外面有男生
        在外面等，我沒注意到有幾個人。」、「（找方謹玉時有無說什麼狠話？）
        他們就說，他們要鬧到甲○○店開不下去，但我不知道他們之間究竟發生何
        情。我覺得應是為了錢的事情。」、「（雙方有無發生衝突？）有拉扯。他
        們三人和方謹玉有拉扯。」、「（後來發生何事？）方謹玉叫他們三人出去
        談，不要在店內談，後來他們就至我們店對面咖啡廳談。」、「（妳有無跟
        他們出去？）沒有。我在店內。」、「（當天有無等到方謹玉回來？）有。
        」、「（方謹玉有無告訴妳什麼事？）她說與朋友在講事情。」、「（有無
        說朋友對她如何？）沒有。」等語（見偵字第四六九七號卷第七六至七八頁
        ）。依其證述，當時被告雖因與聲請人有金錢糾紛，而於聲請人所經營之餐
        廳內有不友善之言語，然其後係聲請人主動邀約被告等人至對面咖啡廳商談
        雙方之債務糾紛，並非被告等人對聲請人有何強制之言行，強迫聲請人離開
        該餐廳，致聲請人心生畏怖，不得不隨被告等人離去。再參酌事發地點係聲
        請人所經營之燒烤餐廳，又有林佳嬅等店員及數名顧客在場，被告等人如有
        意對聲請人施強暴、脅迫，必有顧忌。況如當時聲請人之自由意志如確已遭
        被告等人壓制而生畏怖，生命、自由何其可貴，當時情況之下，自顧不暇，
        豈有心力慮及店內客人生命安全，而謂其係顧慮店內客人之生命安全，始與
        被告外出談判之理？而該店店員林佳嬅等人見身為老板之聲請人遭被告等人
        恐嚇危害安全，復受強制離去現場，豈有未報警之理？從而聲請人以：衡諸
        一般常理及經驗法則，聲請人係思及若有暴力情事發生，不僅客人將受到驚
        嚇，復顧慮客人之生命安全，於被告等人之言語及精神脅迫下，始不得已與
        被告外出談判云云，因認其當時之意思決定及身體自由已遭妨礙，自與常情
        不符。
      (2)證人詹大億於偵查中固證稱：「我十時多本來要離開，但方小姐尚未回來，
        我就先走到外面看，看到他們坐在靠窗戶的長桌，有一個男的，拿照相機照
        方小姐，對方在咖啡店內有七、八個人，男的有三、四個，女的有三個，有
        的在拍桌子，有的假裝要打她，來嚇她，要打她的那個是女的．．．」等語
        （見同上開偵查卷第二五頁）。依其證述，其在咖啡廳外面觀看時，已見被
        告等人有拍打桌面，作勢欲毆打聲請人之動作發生，如果屬實，當時情況實
        屬危急，聲請人復陳稱證人詹大億為聲請人之友人，而證人詹大億復因關心
        被告之情況始遲未離去，見狀豈有未立即報警之理？況聲請人指稱其當時自
        由受限，復受恐嚇，事後幸得脫身回到餐廳，豈有未即時報警之理，復僅告
        知證人林佳嬅：「與朋友在講事情」之理？凡此，均足證聲請人之指訴及證
        人詹大億之證述與常情不符，自不能憑其等有瑕疵之指證述，遽認被告涉犯
        所指之犯行。
四、綜上所述，臺灣高等法院臺中分院九十三年度上聲議字第一二二四號處分書以被
    告所為並無聲請人所指涉犯刑法第三百零二條之剝奪行動自由及第三百四十六條
    第一項之恐嚇取財罪等犯行，而駁回聲請人對臺灣臺中地方法院檢察署檢察官九
    十二年度偵字第四六九七號不起訴處分之再議聲請，於法洵無不合。聲請人聲請
    交付審判，為無理由，應予駁回。
中      華      民      國    九十三    年     十一     月     三十     日
                                臺灣臺中地方法院刑事第十四庭
                                    審判長法  官  楊  真  明
                                          法  官  劉  逸  成
                                          法  官  黃  渙  文
右正本證明與原本無異。
不得抗告。
                                          書記官
中      華      民      國    九十三    年     十一     月     三十     日
